臺灣高等法院臺中分院刑事判決　　　　　　　　　　九十一年度上訴字第五一六號
　　上　訴　人　臺灣苗栗地方法院檢察署檢察官
　　被　　　告　甲○○
　　指定辯護人　本院公設辯護人　乙○○
右上訴人，因被告違反毒品危害防制條例案件，不服臺灣苗栗地方法院九十年度訴字
第二三九號，中華民國九十一年一月十八日第一審判決（起訴案號：臺灣苗栗地方法
院檢察署九十年度偵字第九九七號）提起上訴，本院判決如左：
    主      文
上訴駁回。
    理      由
一、公訴意旨略以：被告甲○○基於供己非法施用毒品之犯意，以新台幣八千元之價
    格，於不詳時地向年籍姓名不詳、綽號「阿清」之男子購得第二級毒品安非命十
    六．六公克（毛重），嗣竟意圖販售營利，於不詳時地自綽號「阿清」之男子處
    借得電子磅砰一台及購置分裝袋八十六只，以分裝販售予不特定人施用，於未及
    售出之際，即於九十年一月十一日二十一時三十分許，在新竹市○○路七三號十
    一樓之五為警查獲，並扣得安非他命十六．六公克、電子磅砰一台及分裝袋八十
    六只，始悉上情，因認被告涉有毒品危害防制條例第五條第二項之意圖販賣而持
    有第二級毒品安非他命之罪嫌云云。
二、按犯罪事實應依證據認定之，無證據不得推定其犯罪事實，為刑事訴訟法第一百
    五十四條所明文規定。次按，認定不利於被告之事實，須依積極證據，苟積極證
    據不足為不利於被告事實之認定時，即應為有利於被告之認定，更不必有何有利
    之證據。又按事實之認定，應憑證據，如未能發現相當證據，或證據不足以證明
    ，自不能以推測或擬制之方法，以為裁判基礎（參照最高法院三十年上字第八一
    六號、四十年台上字第八六號判例意旨）。本件公訴人認被告有意圖販賣而持有
    安非他命之犯行，無非以被告持有上開安非他命、並以扣案之電子秤作為分裝時
    所用，以及將安非他命分裝於八十六只分裝袋為證。本院訊據被告甲○○，於警
    訊、偵查及原審、本院審理中均堅否認有何意圖販賣安非他命之犯行，並先後辯
    稱：上開扣案之安非他命係供己施用而購買、電子秤係購買安非他命時怕吃虧秤
    重用，分裝袋係為攜帶外出方便，本件並無任何意圖販賣而持有之罪證，被告並
    未有公訴人所指稱之犯行等語。經查：
(一)被告甲○○於警訊初訊時即供稱「沒有販賣安非他命」、「因為購買安非他命及
    海洛因時擔心吃虧，便借得電子磅秤來秤重量以免吃虧，分裝袋則是攜帶方便，
    以便分批吸食」等語（參見台灣新竹地方法院檢察署九十年偵字第五五二號卷九
    頁），此外，於偵查及原審、本院審理時均為同一內容之供稱，顯見被告上開案
    發時初供，是否無憑，已有可疑。又被告供稱是因自己施用量大（每日施用安非
    他命七、八次，每次約０．二至０．三公克，並施用毒品海洛因），是其一次大
    量購買金額較便宜，除可免除終日尋找來源以免影響其需毒品之日常生活作息外
    ，亦可節省開銷，是被告辯稱一次購入並持有十六．六公克安非他命，純屬供自
    己施用，並非作為販賣使用云云，是否無據，亦有可疑。況該項辯詞內容，亦屬
    毒癮者情理之慣常作法，衡諸常情，難謂無憑。再者，電子秤是被告購買大量安
    非他命，為防銷售者以少報多，而安非他命價甚高，為恐造成大量損失，被告自
    備電子秤以防萬一，亦非有逾常理之範圍。又被告外出時，非均將大量安非他命
    攜帶外出，稍有不慎，便有遺失或遭查獲之虞，是扣有上開分裝袋乃被告依外出
    時間所需而分裝攜帶使用，純屬吸食之便宜作為，而市售之分裝袋亦無單獨販賣
    一個，全係整包販售，每包不是成百便為五十只，故被告持有八十六只分裝袋，
    既係空袋，難謂即係為意圖販賣安非他命所用。是原審綜合上情，因而認定被告
    上開所辯云云，應屬有據，實不應僅以被告甲○○遭查扣有上開安非他命十六．
    六公克、電子磅砰一台及分裝袋八十六只，即謂被告涉有意圖販賣安非他命之犯
    行，是上開公訴意旨所載證據自不足以證明被告上揭犯行，此外查無其他積極證
    據，足資證明被告有如公訴意旨所指意圖販賣而持有安非他命犯行，其罪嫌尚屬
    不能證明，依上開判例意旨，自應就被告為無罪之諭知。經核尚無不合。
(二)檢察官上訴意旨略稱：原審判決被告無罪，係以(一)被告甲○○於警訊、偵查及
    原審審理中均堅詞否認有何意圖販賣安非他命犯行，辯稱：上開扣案之安非他命
    係供己施用所用、電子秤係購買安非他命時怕吃虧秤重用，分裝袋係為攜帶外出
    方便等語。被告是因自己施用量大（每日施用安非他命七、八次，每次約０點二
    至０點三公克，並無施用海洛因），是其一次大量購買金額較便宜，除可免除終
    日尋找來源以免影響其需毒品之日常生活作息外，亦可節省開銷，是故被告一次
    購入並持有十六點六公克安非他命，純屬供自己施用，並非作為販賣使用，亦屬
    毒癮者情理之常。(二)電子秤是被告購買大量安非他命，為防銷售者以少報多而
    安非他命價甚高，為恐造成大量損失，被告自備電子秤以防萬一，亦非有逾常理
    。(三)扣案之分裝袋乃被告外出時所需而分裝攜帶使用，純屬吸食之便應有作為
    ，而市售之分裝袋亦無單獨販賣，全係整包販售，每包不是成百便為五十只，故
    被告持有八十六只分裝袋，亦為正常情形，難謂即係販賣安非他命所用。如公訴
    意旨所載之證據尚不足以證明被告意圖販賣安非他命之犯行，固非無見。惟查：
    (一)被告陳稱以八千元之代價購買扣案之安非他命，每日施用數次，每次約零點
    二至三公克之量等語（參見偵查卷第九頁，原審九十一年一月四日審理筆錄），
    則依被告所陳一次購買為數較大量之安非他命，在交易市場上，可獲得較優惠之
    價格，換言之，即較每次一小包之方式購買便宜。而衡諸常情，平日施用毒品之
    被告，對於安非他命之重量為何，應有一定之認識，亦即一大包之安非他命，有
    若干重量，其心中必有定見，不可能毫無所悉。則出售安非他命之人，以較優惠
    之價格欲將安非他命售予被告，勢必在客觀上一望即知，確實較一小包之交易優
    惠許多，否則如何引起被告之購買慾望，且毒品之交易，深藏為警查獲或為人發
    覺之風險，買賣間之機會，有時稍縱即逝，焉有在見面後討價還價之餘，再讓被
    告返家拿電子秤來秤重，或者約在某處，再由被告持電子秤衡量重量是否十足之
    理？事實上，一次購買多數之毒品，價格本即較平日小量交易之價格優惠，購買
    之人所重視者，厥為是否為毒品，或者毒品之純度為何，以免買到假貨或雜質甚
    多、品質不佳之劣質品，是被告辯稱深怕受騙，所以借用友人之電子秤以防吃虧
    等語，即與實際之交易情形不符，應為臨訟卸責之詞。是原審認扣案之電子秤，
    係被告用於向他人購買安非他命時，衡酌所購買安非他命重量是否足夠之用，容
    有誤會。(二)再查，被告將前開安非他命購入後，欲自行吸食，因屬於其所有之
    物品，其可自行決定如何運用及吸食，換言之，被告應是愛怎麼吸無人有權置喙
    ，其應不用斤斤計較每次用量為多少。且被告欲將安非他命攜帶外出吸食時，亦
    無庸以電子秤衡量以多少之數量裝置成一包，此應為合乎邏輯之認定。是前揭電
    子秤之功用，應不在衡量每次吸食之量及攜帶外出重量之用。而徵諸上述說明，
    被告持有之電子秤，既不是購買安非他命怕吃虧，亦非供己施用時衡量重量之用
    ，則其持有電子秤之用途，應可認定，亦即在於一般販賣毒品分裝衡量之用。參
    諸被告為警查獲當時，尚查扣八十六只之分裝袋，則被告將所購買之安非他命以
    電子磅秤衡量後，予以分裝俟機販賣，應是被告心中所思之用途。又查，現今一
    般市售行情，每小包淨重零點六至八公克，毛重一公克之安非他命，售價一千元
    。則以被告所有之上述安非他命，至少可分裝二十餘小包，分次販售，總價可達
    二萬餘元以上，扣除購買之成本八千元，尚有一萬二千元以上之利潤，益見被告
    係購買前述安非他命而持有後，復興起販賣之意圖而備妥電子秤、分裝袋，以資
    秤重分裝伺機販賣，但尚未分裝販賣時經警查獲，應為本件發生之經過。前開論
    證，有本署檢察官論告書附卷可佐，但原審未予審酌，似有疏漏。綜上，原審事
    用法尚有違誤，自難認原判決妥適，請撤銷原判決，另為適當之判決。
(三)本院茲查，毒品危害防制條例既將第二級毒品之持有、意圖販賣而持有、販賣罪
    ，各有其犯罪態樣予以區分，且將販賣既遂、未遂犯均予處罰，顯見各該罪之構
    成要件，均有不同，至為明顯，則依案發時之搜索扣押證明筆錄，以及被告之警
    訊初供所載，被告係靜態在新竹市○○路七三號十一樓之五房間，一人被查獲，
    當時既無他人在場，分裝袋八十六個，亦係空袋，是被告有何販賣第二級毒品安
    非他命之意圖，自須有證據加以證明之，始能為被告不利之認定，惟檢察官於偵
    審中並無任何證據之提出，佐以被告遭查獲時之尿液檢驗結果，呈現安非他命、
    嗎啡之陽性反應之情事，此有內政部警政署刑事警察局鑑驗書可憑（參見九九七
    號偵查卷三六頁），顯見被告上開自用之辯稱，難謂無據。又刑事訴訟上所謂補
    強證據，則指除該自白本身外，其他足資以證明自白之犯罪事實確具有相當程度
    真實性之證據而言，雖其所補強者，非以事實之全部為必要，但亦須因補強證據
    與自白之相互利用，而使犯罪事實獲得確信者，始足當之（參見最高法院七十四
    年台覆字第一０號判例、九十一年台上字第一六三四號判決意旨）。本件檢察官
    起訴時既無客觀證據，堪認被告係意圖販賣而持有系爭安非他命，則檢察官提起
    上訴時，復無補強證據提出，徒以上開論理之推論、臆測指摘原判決不當，自難
    認係補強證據，亦甚顯然，換言之，本件被告被查獲時，並無其他人在場，亦無
    欲交易之任何事證可憑，更無購買毒品者前來該場所洽談，或來電查詢之任何證
    據可憑，自難遽論被告上開刑責，已極灼然，從而，檢察官上開上訴，難認有理
    由，自應駁回其上訴。至被告施用第二級第一級毒品犯行之部分，須由檢察官另
    行處理，併此敘明。
據上論結，應依刑事訴訟法第三百六十八條，判決如主文。
本案經檢察官王雪惠到庭執行職務
中      華      民      國      九十一  年      六      月      十一    日
                                臺灣高等法院臺中分院刑事第二庭
                                      審判長法  官  羅  禮  政
                                            法  官　陳　欣　安
                                            法　官  蔡　聰　明
右正本證明與原本無異。
檢察官得上訴。
被告不得上訴。
                                            書記官　郭  振　祥
中      華      民      國      九十一  年      六      月      十二    日
                                                                        Ａ
